臺灣板橋地方法院刑事判決　　　　　　　　　　　　　九十年度交訴字第一三三號
　　公　訴　人　臺灣板橋地方法院檢察署檢察官
　　被　　　告　丙○○
　　選任辯護人　粘舜權　律師
右被告因公共危險等案件，經檢察官提起公訴（九十年度偵字第一九一三○號），本
院判決如左：
    主  文
丙○○因過失致人於死，處有期徒刑捌月；又駕駛動力交通工具肇事致人死而逃逸，
處有期徒刑壹年。應執行有期徒刑壹年陸月。
    事  實
一、丙○○於民國九十年八月十日（星期五）十六時二十分許，駕駛車號：Ｚ五－六
    ○一五號自用小貨車，沿臺北縣土城市○○路○段往金城路方向行駛，行駛至明
    德路一段二○二號前時，應注意車前狀況暨兩車併行間隔，隨時採取必要之安全
    措施，而當時天候良好，路面為市區○○道路、無缺陷或障礙物，並無不能注意
    之情事，詎竟未注意，適有戊○○於飲酒後騎乘車號：ＵＥＴ－五二六號機車，
    在前開小貨車前右側行駛，丙○○所駕駛之前開小貨車之右側油箱上方車斗處，
    因而擦撞戊○○所騎之機車，戊○○因而人車倒地撞擊地面，受有顱骨骨折併顱
    內出血之傷害，丙○○見狀，棄戊○○於不顧，逕行駕車逃逸，經五分鐘後丙○○又返回肇事現場，仍故作無事狀，現場停留約十分鐘後，又逕自離去，嗣經警
    循線查悉上情，惟戊○○雖經送醫急救，延至同年月十五日二十時三十分許，仍
    不治死亡。
二、案經臺北縣政府警察局（即改制前之臺北縣警察局）土城分局移由臺灣板橋地方
    法院檢察署檢察官相驗後偵查起訴。
    理  由
一、訊據被告丙○○固坦承有於前開時間駕車行經前開肇事地點之情不諱，惟辯稱不
    知有無撞到死者戊○○所騎之機車，因貨車行駛時聲音很大等云云。並摘敘辯護
    意旨如左：
    (一)、就過失致死罪部分：
        按汽車駕駛人飲用酒類或其他類似物後其吐氣所含酒精濃度超過每公升○‧
        二五毫克或血液中酒精濃度超過百分之○‧○五以上者，不得駕車，道路交
        通安全規則第一百十四條第二款定有明文。本件死者戊○○酒後駕車經酒測
        其血液酒精濃度達百分之○‧二八九，換算成吐氣所含酒精濃度超過每公升
        一．五毫克以上，「且喝酒喝到此程度是身體不能平衡」，「沒有平衡感，
        判斷力幾乎無」此有戊○○送醫急救時之主治醫師王賢堅於九十一年四月四
        日在鈞院結證屬實，而證人丁○○於九十一年一月三十一日在鈞院亦結證「
        我是看到沒有擦撞機車，在貨車經過之後搖搖晃晃就倒下去了」。準此，魏
        信木係飲酒過量沒有平衡感，判斷力幾乎無之情形下騎車跌倒受傷死亡，其
        死亡係自己之原因而與被告無涉，縱使鈞院認為係被告貨車與戊○○所騎機
        車有擦撞，亦係因戊○○酒後騎車已完全沒有平衡感與判斷力，導致無法控
        制而跌倒受傷不治死亡，其事故發生之原因亦為戊○○酒後駕車，此敬請明
        察。主治醫師王賢堅更證陳「只知是急性喝酒」，「喝酒喝得那麼厲害」，
        故即使被告有責任絕大部分之原因非可歸責於被告。
    (二)、就肇事遺棄罪嫌部分：
        按被告在事發當時並不知悉有與戊○○發生擦撞情事，因當時係在行進當中
        ，且據稱擦撞點係在貨車之側後方，一般直行車較不會看照後鏡，通常在轉
        彎時較會看照後鏡，因此被告並未注意到與他車發生擦撞，更無肇事逃逸情
        事。否依一般經驗法則，肇事逃逸者甚少回到現場，即使回到現場並不會將
        原車開回停留在現場，因為會被認出車型車號，更何況被告係開貨車目標更
        顯著，故被告確實不知有發生擦撞之事實。再者，證人丁○○於九十一年一
        月三十一日在鈞院亦結證「我是看到沒有擦撞機車，在貨車經過之後搖搖晃
        晃就倒下去了」，準此，在路旁之證人都未看到有擦撞，何況是在車上要注
        意前方路況之被告。再者，並無其他證據證明被告知悉肇事之情事而故意逃
        逸，故檢察官就此部分之認定應屬誤會。
    (三)、倘鈞院仍認定被告成立犯罪，請就事故責任係因死者酒後駕車詳加斟酌，對
        被告予以從輕量刑，以符合罪刑相當性原則等。
二、本院經查：
    (一)、證人丁○○證稱以：「當時有部藍色自小貨車，沿明德路一段往金城路三段
        方向，行經明德路一段二○二號前後，後方便有一部機車倒地，有名男子倒
        臥在地上，而該部自小貨車駛離現場，隨後地上男子倒臥處便流出血跡；該
        部自小貨車，後方無遮蓬車上載有家具，車號不詳，該部自小貨車沿明德路
        一段往金城路方向行駛離開，該車車速沒有注意到；‧‧‧事故發生後，約
        在五分鐘後，有部自小貨車自明德路一段往青雲路方向行駛後，停放於明德
        路一段二○二號前，駕駛下車走至明德路一段往青雲路方向，該車亦載有家
        具，車型、色澤一樣」（見九十年八月十一日警訊筆錄）等語，由此知悉，
        該被害人騎乘機車，在自小貨車經過後即行倒地，並可確信該自小貨車即為
        被告所駕駛之車輛無誤。又稱：「當時這輛貨車【按：即相驗卷第三十頁上
        方照片之貨車】，我看到機車在貨車右後方搖搖晃晃倒下去，沒有擦撞聲，
        該貨車上有傢俱上面綁紅布，沒幾分鐘後又回來，又停在二○二號的旁邊【
        即車禍之對面】，我檳榔攤位於車禍之正對面，他【按：指被告】下車走到
        前面去，並無走到對面【即車禍地點】‧‧‧我確定該貨車去了後，又回來
        ，貨都沒有卸下，‧‧回來後停在現場約有十分鐘後才離開；（提示照片）
        就是這輛車。那邊沒有羊肉爐，是看到沒有擦撞，機車在貨車經過之後，搖
        搖晃晃就倒下去‧‧‧是不是貨車開很快，可能是風的關係‧‧‧」等語（
        見本院九十一年一月三十一日訊問筆錄），就此復可知悉，證人丁○○未聽
        聞有擦撞聲，而被害人係因被告車行過後，搖搖晃晃後倒下，則對照擦撞部
        位可以確定【詳後述本院勘驗照片】，被害人與被告所駕駛之車輛顯已有碰
        撞，且被告係先離開後，再回到現場情事，亦可知悉。
    (二)、證人乙○○（即被告之胞兄）陳稱：「九十年八月十日十六時二十分許，在
        土城市○○路○段二○二號前發生之車禍時在場，當時我騎機車跟在戊○○
        所騎乘之輕機車後方，我見他騎車東倒西歪，便不敢跟得太近，後來他Ａ到
        左側行駛中之貨車後方，然後便跌倒；我沒有看到貨車車號，因事出突然，
        並未注意到貨車的特徵，貨車沿明德路一段向金城路三段方向逃逸」（見臺
        北縣警察局土城分局九十年八月十日查訪表）等語，由此知悉，證人乙○○
        騎乘機車在被告所駕駛之車輛後行駛，已有見被害人在前騎乘機車有異狀，
        而不敢靠近，被告駕駛自小貨車則疾駛而過，因認有未注意車前狀況，暨保
        持行車間距之情形，此對照被告所駕駛之車輛中前右側油箱上方處與被告之
        駕駛座旁間距觀之，被告行車時，被害人原應係在被告右前側，應無疑問。
        此亦可就前述證人丁○○證稱機車係在貨車過後搖搖晃晃就倒下者，可明；
        證人乙○○又稱：「（九十年八月十日十四時二十分？）我騎機車跟在被告
        後面要去國際路，從青雲路右轉到國際路，走到那邊看到慢車道有一個騎機
        車的人蛇行有酒味跌倒，本想去扶他起來，但有血，我看到機車有碰到貨車
        ，我就叫小姐打電話叫救護車。救護車來就抬上去了，弟就回頭過來的，不
        是我叫弟回來的，我問為何回來？弟說一個金爐忘了，我沒有指揮交通，當
        時沒什麼車。我在那邊一直等，等到抬上救護車。弟回來現場後弟有問，我
        對弟說是你碰的，他以自己行動電話打一一九，當時警察尚未來。」（見本
        院九十一年二月一日訊問筆錄）等語，證人乙○○證稱有叫小姐打電話叫救
        護車，而其弟即被告則於返回現場後，以其本身之行動電話打電話報警，然
        被告已經離開現場多分鐘後，被告何以一到現場即行打電話報警？證人又稱
        已經叫小姐打電話叫救護車，被告又問其兄長到底發生什麼事情？因此，可
        以確定係被告係未注意車前狀況以及二車間之行車間距，快速經過觸碰結果
        所生，且證人乙○○亦明顯說明該機車係被貨車碰撞，貨車已經逃逸之情，
        一則為避免其胞弟為之發覺，一則為被告有肇事後離開現場之說明。故就其
        等兄弟二者陳述對照觀之，雖被害人飲酒有泥醉之情，然綜合判斷上情，實
        難解免被告之疏於本身注意義務之駕駛行為所應擔負之責任，是證人乙○○
        所陳已無從為被告有利之認定，更足信被告所舉係欲蓋彌彰。
    (三)、證人【即承辦警員】甲○○證稱以機車【指被害人騎乘之機車】後端上有藍
        色的漆，與貨車上【指被告所駕駛之車輛】的漆吻合等情（見本院九十一年
        二月一日訊問筆錄），此部分與本院勘驗所拍攝照片，亦復相同（見本院九
        十一年三月十三日訊問筆錄）。因此，明顯可知，被告駕駛之車輛有與被害
        人機車觸碰之情形，亦無疑義，是被告選任辯護人聲請就油漆作鑑驗一節，
        核無必要。故就此深悉，前述證人乙○○復已表明係被告之車輛撞到被害人
        機車，且證人乙○○就被告返回現場一節，又諸多保留未見說明，亦可查悉
        被告顯已知悉此一肇事情事，而前往事故現場，故作無事狀，甚明。
    (四)、按汽車行駛時，駕駛人應注意車前狀況及兩車併行之間隔，並隨時採取必要
        之安全措施，道路交通安全規則第九十四條第三項所明定，此為汽車駕駛人
        應盡之注意義務，查車禍事端發生時，天候、視距良好，路面為市區○○道
        路、並無缺陷或障礙物，此有前開道路交通事故調查報告表各項記載足供參
        考，依當時情形顯無不能注意之情事，詎被告竟疏未注意，因而肇事，其就
        車禍之發生為有過失，至明。
    (五)、再依擦撞點係位於該貨車右側中段油箱之上方，近駕駛座右側，屬於車輛前
        中段部位，因之，比較機車長度與貨車全貌暨擦撞部位對照觀之【見本院勘
        驗照片】，機車原係行駛在前，被告超越機車，在擦撞之時，被害人之機車
        則應已進入於被告車輛照後鏡視界範圍內，總之，足認為被害人騎乘機車原
        係在被告車前右側，被告未保持行車間距快速超車，併隨貨車快速行進造成
        旋風，因致被害人左側車尾行李架與被告貨車觸碰，因使被害人急速摔下，
        造成腦部受損死亡，已堪認定，被告駕駛車輛，就此近距離車身處擦撞而諉
        為不知，顯係飾卸，要無疑問；又查悉亞東紀念醫院九十年八月十三日開立
        之診斷證明書記載：病人於九十年八月十一日住院以及施行開顱術摘除腦血
        腫，現仍病危住院中等情，因此，被告過失行為與死者之死亡間，稽之前述
        ，以及公訴人所製作之相驗筆錄、相驗屍體證明書、驗斷書等觀之，足認為
        具有相當因果關係。
    (六)、至於被告辯稱其有打電話給一一九叫救護車一節，經查：臺北縣政府警察局
        勤務指揮中心以及消防局關於報案資料，並無被告所稱有報案之紀錄，復亦
        無被告所稱有女性駕駛打電話報案之情形，此有臺北縣政府警察局九十一年
        三月二十二日北警勤字第○九一○○九二七六三號函、臺北縣政府消防局九
        十一年三月二十五日北消指字第○九一○○一○○○四號函暨本院向電話公
        司查得報案人詳細資料在卷可查。因此，被告辯以其有打電話報警一節，已
        非可採。
    (七)、被告又陳稱係因忘記帶金爐，係要回去拿該金爐一節，經查：被告整車搬運
        家具，依一般生活經驗，自先卸下貨物後，再往回取貨；況且被告在現場停
        留十分鐘後，並未回去取物，反而於卸貨後，隨即將所駕駛之車輛返還車主
        （見九十年八月十三日警訊筆錄），顯係折回現場，故作無事狀，應可確定
        。
    (八)、本案復有臺北縣警察局土城分局道路交通事故調查報告表、查訪表各一紙及
        肇事現場、車輛照片多幀附卷可稽。被害人戊○○係因本件車禍致顱骨骨折
        、顱內出血死亡，亦經檢察官督同檢驗員相驗屬實，並製有勘驗筆錄、驗斷
        書、相驗屍體證明書在卷足憑。
    (九)、如上所述，本案責任歸屬確切，被告選任之辯護人聲請送請車輛事故鑑定一
        節，核無必要，附此敘明。綜上所述，本案事證明確，被告犯行，足以認定
        。
二、核被告丙○○所為，分別係犯刑法第二百七十六條第一項之過失致死罪，以及同
    法第一百八十五條之四之駕駛動力交通工具肇事致人死傷而逃逸罪。所犯上述二
    罪，犯意個別、行為互殊，為數罪，應予分論併罰。爰審酌被告係於肇事行為發
    生後逃逸，再折返留於現場故作無事狀，未見悔意，而駕車肇事，致人死而逃逸
    之犯罪過失程度非輕，暨衡酌被害人亦有飲酒後騎車之情事，及被告品性、生活
    狀況、智識程度、犯罪所生損害，仍未與被害人家屬達成和解【汽車強制責任險
    部分除外】等一切情狀，分別從輕度量處如主文所示之刑，並定其應執行刑，用
    資警惕。
據上論斷，應依刑事訴訟法第二百九十九條第一項前段，刑法第二百七十六條第一項
、第一百八十五條之四、第五十一條第五款，罰金罰鍰提高標準條例第一條前段，判
決如主文。
本案經檢察官許景森到庭執行職務
中      華      民      國    九  十  一    年      六      月    五    日
                                  臺灣板橋地方法院交通法庭
                                          法  官  黎錦福
右正本證明與原本無異。
如不服本判決，應於判決送達後十日內向本院提出上訴狀。
                                          書記官  戴尚榮
中      華      民      國    九  十  一    年      六      月    七    日
附錄本案論罪科刑法條全文：
刑法第一百八十五條之四
駕駛動力交通工具肇事，致人死傷而逃逸者，處六月以上五年以下有期徒刑。
刑法第二百七十六條
因過失致人於死者，處二年以下有期徒刑、拘役或二千元以下罰金。
從事業務之人，因業務上之過失犯前項之罪者，處五年以下有期徒刑或拘役，得併科
三千元以下罰金。
